【裁判字號】    99,簡抗,14
【裁判日期】    991230
【裁判案由】    訴訟救助
【裁判全文】
臺灣士林地方法院民事裁定  99年度簡抗字第14號
抗  告  人  吳水文
相  對  人  黃渺麗
上列當事人間聲請訴訟救助事件，抗告人對於民國99年10月21日
本院士林簡易庭99年度士簡救字第4 號裁定提起抗告，本院裁定
如下：
    主  文
原裁定廢棄。
相對人訴訟救助之聲請駁回。
抗告程序費用由相對人負擔。
    理  由
一、抗告意旨略以：相對人之收入皆不用報稅，且有足夠資產為
    自己與女兒投保高額之保險，足證相對人有相當的資力及財
    力。又相對人名下有土地一筆面積35.76 平方公尺，公告現
    值新臺幣（下同）47萬5,608 元，及投資信用合作社1 萬元
    ，益證相對人並非無財產，為此提起抗告等語。
二、按當事人無資力支出訴訟費用者，得聲請訴訟救助，民事訴
    訟法第107條第1項固定有明文。惟當事人因無資力支出訴訟
    費用而聲請訴訟救助者，關於無資力支出訴訟費用之事由，
    應提出可使法院信其主張為真實並能即時調查之證據，以釋
    明之，此觀民事訴訟法第109條第2項、第284條規定自明。
    又所謂無資力，係指窘於生活，且缺乏經濟信用者而言（最
    高法院43年台抗字第152 號判例參照）。又法院於具體個案
    應審酌當事人所提證據而為准駁訴訟救助聲請之裁定，財團
    法人法律扶助基金會（下稱法律扶助基金會）准予法律扶助
    之決定，對於法院並無拘束力。蓋對照民事訴訟法第107 條
    所定訴訟救助之要件及法律扶助法第62條但書之規定，若謂
    一經法律扶助基金會准予法律扶助者，於訴訟程序中聲請訴
    訟救助時，法院即應准其訴訟救助，無異將法院裁定准駁訴
    訟救助之職權，交由該基金會全權決定，顯非立法之原意（
    最高法院98年度台抗字第928 號裁定參照）。
三、查相對人以其與抗告人間請求侵權行為損害賠償事件，無資
    力支出訴訟費用，已向財團法人法律扶助基金會台北分會申
    請法律扶助，經該分會准予全部扶助，聲請訴訟救助等情，
    固據提出財團法人法律扶助基金會台北分會扶助律師接案通
    知書、審查表、財團法人法律扶助基金會專用委任狀影本各
    1 份以為釋明。惟抗告人主張相對人所有坐落基隆市○○區
    ○○段296 地號土地，依公告現值約47萬5, 608元，及投資
    有限責任基隆市第二信用合作社1 萬元，本院99年度士簡字
    第638 號判決內容中有記載，並有稅務電子閘門財產所得調
    件明細表在卷可稽（原審卷第19頁），自堪信為真實。查該
    相對人所有之房地經相對人自承非自住房屋，可認相對人處
    分該房地並無使其陷於無居住處所之窘境（見原審卷第22頁
    ），相對人起訴請求抗告人侵權行為損害賠償事件，所請求
    之金額為40萬元，此有民事起訴暨訴訟救助狀在卷可稽，是
    應徵第一審裁判費僅4,300 元。依相對人上揭財產觀之，相
    對人顯非無資力支出本案訴訟費用之人，應認有不符法律扶
    助之事實。則依法律扶助法第62條但書規定，自不應准許訴
    訟救助，是其聲請訴訟救助，即屬無據。從而，原審以相對
    人符合訴訟救助要件，准其訴訟救助之聲請，即有未合。抗
    告意旨指原裁定不當，求予廢棄，為有理由。爰由本院廢棄
    原裁定，更為裁定如主文第2 項所示。
四、據上論結，爰依法裁定如主文。
中    華    民    國    99    年    12    月    30    日
                  民事第一庭  審判長法  官  俞慧君
                                    法  官  黃珮禎
                                    法  官  陳梅欽
以上正本證明與原本無異。
本件裁定不得抗告。
中    華    民    國   100    年    1     月     5    日
                                    書記官  謝金宏

司法院資訊處製作；財團法人民間司法改革基金會備份。
